臺灣高等法院民事裁定
111年度抗字第738號
抗  告  人  陳茂男  

代  理  人  蔡文玉律師
相  對  人  陳志忠  
            詹佳峰  

上列當事人間返還租賃物等事件，抗告人對於中華民國111年3月
22日臺灣士林地方法院109年度訴字第1985號所為裁定提起抗告
，本院裁定如下： 
    主  文
原裁定關於核定訴訟標的價額部分廢棄。
本件訴訟標的價額核定為新臺幣肆仟伍佰伍拾陸萬壹仟玖佰壹拾
肆元。
    理  由
一、按訴訟標的價額，由法院核定。核定訴訟標的之價額，以起
    訴時之交易價額為準；無交易價額者，以原告就訴訟標的所
    有之利益為準。以一訴主張數項標的者，其價額合併計算之
    之。以一訴附帶請求其孳息、損害賠償、違約金或費用者，
    不併算其價額。民事訴訟法第77條之1第1項、第2項、第77
    條之2第1項本文、第2項分別定有明文。是法院於核定訴訟
    標的價額時，應以原告起訴請求法院裁判之聲明範圍為準；
    如原告起訴聲明已有一部撤回、變更、擴張或減縮等情形後
    ，法院始為訴訟標的價額之核定者，即應祇以核定時尚繫屬
    於法院之原告請求判決範圍為準，據以計算訴訟標的之價額
    ，徵收裁判費用（最高法院95年度台抗字第689號裁定意旨
    參照）。又共有人基於共有人之地位，依民法第821條規定
    ，為全體共有人之利益，請求回復共有物時，因其並非僅為
    自己利益而為請求，且除契約另有約定外，該共有人得按其
    應有部分，對於共有物之全部，有使用收益之權（民法第81
    8條規定參照），故其就該排除侵害訴訟所得受之利益，自
    應以回復共有物之全部價額為計算基準（最高法院101年度
    台抗字第722號裁定意旨參照）。
二、抗告意旨略以：伊將其共有臺北市○○區○○段○○段
　　000○000地號土地（下稱系爭土地），出租予相對人詹佳峰
    ，並由相對人陳志忠擔任連帶保證人。惟相對人違法於系爭
    土地堆置廢棄土方，經伊要求回復原狀未果，伊遂於民國10
    9年5月15日終止租約，並向原法院起訴請求相對人移除系爭
    土地上之雜物，返還系爭土地與不當得利。則本件訴訟標的
    價額之核定，應按相對人占有系爭土地之實際面積，及伊應
    有部分1/4之比例計算，惟原法院逕以系爭土地之全部面積
    核定，尚有違誤，爰提起抗告，求予廢棄原裁定等語。
三、經查抗告人主張依民法第455條、第767條、第821條、第179
    條規定向原法院提起本訴，請求相對人返還系爭土地、給付
    租金並返還不當得利（見原法院卷第12至13頁），嗣後更正
    並減縮聲明為：㈠相對人應將系爭148地號土地上如臺北市士
    林地政事務所110年12月21日複丈成果圖所示編號A1部分（
    面積1026.28平方公尺）混凝土平台、編號A2部分（面積
　　173.62平方公尺）混凝土道路之混凝土、水泥、垃圾雜物移
    除，及系爭149地號土地上如上開圖示編號C部分（面積783.
    64平方公尺）土石堆及雜物移除，將占用土地回復原狀返還
    抗告人及其他共有人（見原法院卷第314至315頁）。㈡相對
    人應自109年6月2日起至騰空返還上開土地日止，按月連帶
    給付抗告人新臺幣（下同）15萬元（見原法院卷第124至125
    頁）。從而依上說明，抗告人既起訴請求相對人移除地上雜
    物並返還所占有之土地，其訴訟標的價額即應以占有土地之
    交易價額為準，而非依其應有部分之比例計算，且請求返還
    不當得利部分不併算其價額。至於抗告人於起訴時請求相對
    人連帶給付所積欠租金3個月計15萬元，雖與上開所有物返
    還請求權間之訴訟標的不同，並非返還房屋之附帶請求，惟
    法院既於抗告人減縮聲明後始為訴訟標的價額之核定，即應
    祇以核定時尚繫屬於法院之請求判決範圍為準，據以計算訴
    訟標的之價額。
四、次查相對人占有系爭土地面積為1983.54平方公尺（計算式
    ：1026.28+173.62+783.64=1983.54），系爭土地於109年度
    公告現值則為每平方公尺22,970元（見原法院卷第336、
　　338頁），是本件訴訟標的價額應核定為4,556萬1,914元（
    計算式：22,970×1983.54≒45,561,914，元以下四捨五入）
    ，且不併算減縮聲明前租金請求部分之價額。原法院以系爭
    土地全部面積8,144平方公尺（見原法院卷第146頁）計算，
    併算租金請求後核定本件訴訟標的價額為2億8,440萬
　　5,140元，尚有未合。抗告意旨指摘原裁定此部分不當，為
    有理由，爰由本院將原裁定關於核定訴訟標的價額部分廢棄
    ，並核定本件訴訟標的價額如主文第二項所示。原裁定關於
    核定訴訟標的價額部分既經廢棄，所命補繳裁判費部分即失
    所附麗。另本件非終局裁定，自毋庸為抗告費用負擔之諭知
    ，附此敘明。
五、據上論結，本件抗告為有理由，爰裁定如主文。　　
中　　華　　民　　國　　111 　年　　8　　月　　18 　　日
                  民事第二庭   
                      審判長法  官  陳容正
                            法  官  劉素如
                            法  官  邱  琦
正本係照原本作成。
本裁定除以適用法規顯有錯誤為理由外，不得再抗告。如提起再
抗告，應於收受送達後10日內委任律師為代理人向本院提出再抗
告狀。並繳納再抗告費新臺幣１千元。
中　　華　　民　　國　　111 　年　　8 　　月　　18　　日
　　　　　　　　　　　　　
                            書記官  廖月女